臺灣高等法院刑事裁定　　　　　　　　 100年度抗字第1313號
抗　告　人
即　被　告　賈潤年
選任辯護人　陳建宏律師
　　　　　　楊明哲律師
上列抗告人因聲請解除限制出境案件，不服臺灣臺北地方法院10
0年度聲字第2976號，中華民國100年10月27日裁定，提起抗告，
本院裁定如下：
    主  文
抗告駁回。
    理  由
一、聲請意旨略以：抗告人即被告賈潤年年事漸高，近年為疾病
    所苦，先於民國98年經榮民總醫院診斷罹患二期肝癌及胃癌
    ，99年又經新光醫院診斷移轉而成四期肺癌。被告本固定接
    受大陸上海知名中醫師邱佳信醫師中醫療程，當時病況穩定
    ，孰知於今年1月12日返台，隨即被移送偵辦，並限制出境
    ，中斷原先中醫癌症療程，而使近期病況惡化，自100年5月
    8日赴臺北榮總住院，同年5月13日接受手術治療，同年5月
    30日出院，手術失敗，右肺已切除三分之一，癌細胞移轉至
    淋巴，肝臟腫瘤復發，100年6月28日住院手術，同年7月4日
    出院。臺北榮總醫院為癌症等重症權威，目前僅能切除或電
    燒降低癌細胞轉移，顯就被告病況，西醫治療已走到極限，
    被告亦無法再承受切除手術。被告年屆63歲，不可能潛逃國
    外，願意增加交保保證金，取代限制出境，以求接受大陸上
    海知名中醫之中醫療程，懇請准予解除被告之入出境限制云
    云。
二、原裁定意旨略以：被告賈潤年因涉犯組織犯罪防制條例第3
    條第1項前段之主持犯罪組織、刑法第305條之恐嚇等罪嫌，
    經臺灣臺北地方法院檢察署檢察官於100年8月16日以100 年
    度偵字第2311號提起公訴，現由臺灣臺北地方法院以100年
    度訴字第1050號案審理中。經法官於100年10月19日訊問後
    ，並審酌全案卷證資料及被告之供述，被告本案被訴之犯罪
    事實尚待詰問相關證人以釐清，為使訴訟程序順利進行及調
    查證據，並確保若被告有罪確定後能到案執行，非對其為限
    制出境（海）之處分，顯難進行審判及執行。縱對被告人身
    自由造成影響，然被告涉嫌之本件犯罪危害法益重大，且若
    被告出境後未再遵期返臺接受審判或執行，亦嚴重損及國家
    公益，故對被告予以限制出境（海），原審認與比例原則無
    違，亦未逾越必要程度。至被告雖主張其因罹病而有至中國
    大陸進行中醫治療之需求等語，惟參酌我國醫療發達、便利
    ，被告在臺就醫並無任何窒礙難行之處，被告於聲請狀所檢
    附之資料，可知其於我國境內應無就醫之困難，是其限制出
    境（海）原因尚未消滅，仍有續予限制之必要，其聲請解除
    限制出境（海），核無理由，因而予以駁回等語。
三、抗告意旨略以：（一）臺北榮總醫院目前僅能以切除或電療
    燒除方式降低被告癌細胞轉移，顯然西醫之治療方式已走到
    極限，被告病況已無法承受任何切除手術，意即就被告之病
    況，臺灣之醫療已無法治癒，原審無視於被告提出之醫院診
    斷證明書，即判斷被告在臺就醫無困難，洵屬率斷。被告本
    接受大陸上海知名中醫邱佳信醫師之中醫療程，癌症病情才
    穩定，其癌症晚期療效顯著，有媒體報導可憑，此攸關被告
    健康及生命，確有出境治療之必要。（二）對人民所為限制
    出境之處分應符合比例原則，係憲法保障的權利。本件被告
    形式上是否符合犯罪嫌疑重大要件，實非無疑，退步言之，
    被告面臨癌症折磨，生死存亡關頭，只能嘗試各種治療方式
    ，亦無可能棄保潛逃客死異鄉。至目前為止，檢察官未提出
    任何傳喚證人之聲請，被告無逃亡跡證，訴訟保全目的非不
    得以增加保證金方式代替，被告願增加交保金30萬元取代入
    出境限制。懇請撤銷原審裁定，准予解除被告入出境限制云
    云。
四、本院查：
  (一)按刑事訴訟法所定對於被告之強制處分，依手段重輕之別，
    有羈押、具保、責付與限制住居等處分，以保全追訴、審判
    或執行順利進行。而限制被告出境，乃限制被告應居住於我
    國領土範圍內，不得擅自出國，較諸限制住居於某市某縣某
    鄉某村，其居住範圍更為廣闊。故限制出境與限制住居名稱
    雖有不同，然限制出境仍屬限制住居處分之一種，其強制處
    分之目的，則係在避免被告因出境滯留他國，影響追訴、審
    判或執行進行，藉以保全被告接受追訴、審判或執行。又限
    制出境，係執行限制住居方法之一種，應由事實審法院斟酌
    訴訟進行程度及其他一切情事而決定。限制出境之處分，無
    非為輔助具保、責付之效力，使訴訟之進行及證據之調查得
    以順利，故有無限制出境之必要，當以此為考量。職是，限
    制出境之處分，目的在防止被告逃亡，確保被告能於審判時
    到庭，以利刑事訴訟程序之進行，考量解除限制出境與否，
    自應以訴訟之進行及證據之調查是否因此而受影響為判斷依
    據，是依卷內證據，倘被告犯罪嫌疑重大，確有出境滯留他
    國不歸而逃亡之可能性存在，自足影響審判之進行或刑罰之
    執行，依法當得為必要之限制出境強制處分，以確保被告到
    庭接受審判或執行。
  (二)茲查，本件抗告人即被告賈潤年因涉犯組織犯罪防制條例第
    3條第1項前段之主持犯罪組織罪嫌、刑法第305條之恐嚇罪
    嫌，有證人伍朝煌、范文和、伍君姿之證述，及信件、電子
    郵件、全國刑案資料查註表、臺灣士林地方法院檢察署98年
    度偵字第9858號、第10348號起訴書、臺灣臺北地方法院檢
    察署96年度偵字第11747號起訴書、臺灣臺北地方法院97年
    度訴字第158號判決書等在卷可憑，參以被告對其有受興星
    紙品有限公司之託，為該公司向伍朝煌索討債務，並寫信及
    寄發電子郵件予伍朝煌，要其出面處理債務等情亦不爭執（
    見臺灣臺北地方法院100年度訴字第1050號案卷100年11月9
    日準備程序筆錄），被告顯然犯罪嫌疑重大，又被告所涉主
    持犯罪組織罪嫌，係最輕本刑三年以上有期徒刑之重罪，確
    有出境滯留不歸之可能性存在，且被告本案被訴之犯罪事實
    ，尚待詰問相關證人以釐清，為使訴訟程序順利進行及調查
    證據，並確保若被告有罪確定後能到案執行，非對其為限制
    出境之處分，顯難進行審判及執行。縱對被告人身自由造成
    影響，然依被告所涉犯罪之性質，嚴重危害社會治安，原審
    認若被告出境後未再遵期返臺接受審判或執行，亦嚴重損及
    國家公益，故對被告予以限制出境，與比例原則無違，亦未
    逾越必要程度。至被告雖主張其罹癌症，有出境接受治療之
    必要乙節，並提出行政院國軍退除役官兵輔導委員臺北榮民
    總醫院病歷、新光吳火獅紀念醫院病歷、癌症診療計畫書、
    行政院國軍退除役官兵輔導委員臺北榮民總醫院診斷證明書
    、新聞網網頁資料為證，惟被告就診之行政院國軍退除役官
    兵輔導委員臺北榮民總醫院、新光吳火獅紀念醫院，均為國
    內知名之大型醫院，醫療水準素有聲譽，且觀諸被告所提新
    光吳火獅紀念醫院癌症診療計畫書，亦對被告所罹患之癌症
    提出建議治療之計劃，並非無任何治療之方法，另被告所提
    新聞網網頁資料有關上海知名中醫師之報導，亦無法證明被
    告自身病況僅有由該名醫師治療一途。綜上，被告前開限制
    出境事由依然存在，被告聲請解除限制出境，自難准許。原
    審認被告所請解除限制出境，為無理由，予以駁回，經核並
    無違誤。從而，被告執前詞提起抗告，指摘原裁定不當，為
    無理由，應予駁回。
據上論斷，應依刑事訴訟法第412條，裁定如主文。
中    華    民    國   100    年    11    月    22    日
                  刑事第二十庭  審判長法  官  楊力進
                                      法  官  王世華
                                      法  官  林海祥
以上正本證明與原本無異。
不得再抗告。
                                      書記官  林敬傑
中    華    民    國   100    年    11    月    23    日